ACORDAO-COMPLETO-2365098

ACÓRDÃO 7759/2019 ATA 31/2019 - SEGUNDA CÂMARA

VISTOS, relatados e discutidos estes autos referentes à Tomada de Contas Especial instaurada pela Fundação Nacional de Saúde – Funasa contra o Sr. Fabiano Henrique de Sousa Teixeira, em face da não aprovação da prestação de contas final do Termo de Compromisso TC/PAC 0052/09, que teve por objeto a execução de sistema de abastecimento de água no Município de Serrinha/RN.
ACORDAM os Ministros do Tribunal de Contas da União, reunidos em sessão da 2ª Câmara, ante as razões expostas pelo Relator, em:
9.1. incluir o nome da empresa Conect Construções e Serviços Ltda. (07.849.210/0001-06) no rol de responsáveis;
9.2. arquivar o presente processo, sem julgamento do mérito e sem o cancelamento do débito, nas quantias abaixo discriminadas, com fulcro no art. 213 do Regimento Interno/TCU c/c os arts. 6º, inciso I, e 19 da IN/TCU 71/2012, a cujo pagamento solidário continuarão obrigados o Sr. Fabiano Henrique de Sousa Teixeira e a empresa Conect Construções e Serviços Ltda., para que lhes possa ser concedida quitação:
	Valor do débito
	Data da ocorrência

	R$ 20.016,61
	28/06/2011

	R$ 21.000,00
	09/09/2011

9.3. determinar à Prefeitura Municipal de Serrinha/RN que, no prazo de 90 (noventa) dias, envie ao Tribunal a comprovação da regularização da titularidade da área onde se encontra o sistema de abastecimento de água construído por força do Convênio TC PAC 52/2009;
9.4. dar ciência deste acórdão ao Sr. Fabiano Henrique de Sousa Teixeira e à empresa Conect Construções e Serviços Ltda., para que, se assim desejarem, solicitem o desarquivamento do processo para julgamento ou, ainda, efetuem o pagamento do débito especificado no subitem 9.2 acima.

Tomada de Contas Especial instaurada em face da não aprovação da prestação de contas final do Termo de Compromisso que teve por objeto a execução de sistema de abastecimento de água.

Segunda Câmara

Município de Serrinha/RN.

3. Responsáveis: Fabiano Henrique de Sousa Teixeira (XXX.509.434-XX) e Conect Construções e Serviços Ltda. (07.849.210/0001-06).

13.1. Ministros presentes: Ana Arraes (Presidente), Augusto Nardes, Aroldo Cedraz e Raimundo Carreiro.
13.2. Ministros-Substitutos presentes: Marcos Bemquerer Costa (Relator) e André Luís de Carvalho.

MARCOS BEMQUERER

Trata-se da Tomada de Contas Especial instaurada pela Fundação Nacional de Saúde no Estado do Rio Grande do Norte – Funasa/RN, em desfavor do Sr. Fabiano Henrique de Souza Teixeira, prefeito de Serrinha/RN na gestão 2009/2012, em razão da não aprovação da prestação de contas final do Termo de Compromisso TC/PAC 0052/09, que teve por objeto a execução de sistema de abastecimento de água (peça 1, p.65-70) .
2.	Para atingimento da finalidade pactuada, foram inicialmente previstos R$ 360.825,00, que, após a celebração de aditivo (peça 1, p. 98-99) , foram reduzidos para R$ 340.967,33. R$ 330.000,00 ficaram a cargo da União e R$ 10.967,33, a título de contrapartida municipal.
3.	Os recursos federais foram liberados em três parcelas, sendo a primeira, no valor de R$ 165.000,00 (2010OB809734) , creditada em conta bancária específica em 17/9/2010, e as duas últimas, nos montantes de R$ 25.000,00 (2010OB804077) e R$ 140.000,00 (2010OB804079) , creditadas em 21/6/2011. 
4.	Transcrevo, a seguir, com os devidos ajustes de forma, excerto da instrução de mérito da Secretaria de Controle Externo de Tomada de Contas Especial – Secex/TCE, lançada à peça 7, em que historia e analisa os fatos constantes dos autos: 
“HISTÓRICO 
 (...) 
3.	Durante o gerenciamento do ajuste, o concedente fiscalizou a obra em seis oportunidades, com os seguintes contornos:
Tabela 2 – Análises técnicas do concedente
	Visita Técnica
	Data
	Percentual de execução

	1ª
	11/7/2011
	82%

	2ª
	18/5/2012
	90%

	3ª
	8/11/2012
	95%

	4ª
	9/2/2015
	96,48%

	5ª
	9/6/2015
	85%

	6ª
	28/6/2016
	85%

	Fonte: Relatório de TCE (peça 3, p. 73) .

4.	A análise financeira final, por sua vez, concluiu pela impugnação total dos recursos repassados, correspondente a R$ 330.000,000, com a dedução da monta devolvida, no valor de R$ 11.148,28, ante à não aprovação da prestação de contas final ocasionada pela pendência documental referente ao termo de posse do terreno onde fora executado o objeto, conforme consta no Parecer Financeiro 32/16, datado de 25/7/2016 (peça 3, p. 30-36) . 
5.	Caracterizadas as irregularidades e esgotadas as medidas administrativas internas sem a obtenção do ressarcimento do débito causado aos cofres da União, o órgão instaurador, em seu Relatório de Tomada de Contas Especial (peça 3, p. 72-75) , com a indicação circunstanciada das providências adotadas pela autoridade administrativa no instrumento de repasse em questão, pugnou pela imputação de débito, no montante original de R$ 318.851,72, ao Sr. Fabiano Henrique de Sousa Teixeira, na condição de ex-prefeito (gestão 2009-2012) , em razão da não aprovação da prestação de contas final, devido à não apresentação do termo de posse correspondente ao local onde foi construído o sistema de abastecimento de  água com os recursos públicos federais recebidos pelo município de Serrinha/RN por força do Convênio TC PAC 52/2009 (Siafi 659372) .
6.	Consoante demonstrado nos quadros de peça 3, p. 74, o responsável arrolado foi devidamente notificado pela Funasa acerca da impugnação do objeto em tela, requerendo a devolução dos recursos, assim como apresentou suas defesas e justificativas, as quais foram devidamente analisadas pelo órgão instaurador.
7.	O Relatório de Auditoria 637/2018 (peça 4, p. 6-8) contém a devida manifestação acerca dos quesitos mencionados no art. 4º, inciso V e § 1º, da Instrução Normativa – TCU 71, de 28 de novembro de 2012, tendo concluído aquela instância de controle pela irregularidade das presentes contas com os mesmos contornos, conforme Certificado de Auditoria 637/2018 (peça 4, p. 9) e Parecer do Dirigente do Órgão de Controle Interno 637/2018 (peça 4, p. 10) .
8.	Em Pronunciamento Ministerial de peça 4, p. 11, o Ministro de Estado da Saúde, na forma do art. 52, da Lei 8.443, de 16 de julho de 1992, atesta haver tomado conhecimento das conclusões do Controle Interno acerca da irregularidade das presentes contas.
ANÁLISE DOS PRESSUPOSTOS DE PROCEDIBILIDADE DA IN/TCU 71/2012 E CUMPRIMENTO DO Acórdão 1772/2017-TCU-Plenário
9.	Verifica-se que não houve o transcurso de mais de dez anos desde o fato gerador sem que tenha havido a notificação do responsável pela autoridade administrativa federal competente (art. 6º, inciso II, c/c art. 19 da IN/TCU 71/2012, modificada pela IN/TCU 76/2016) , uma vez que os recursos foram transferidos em setembro de 2010 e maio de 2011, e o responsável, inicialmente, notificado sobre a irregularidade identificada na fase interna pela autoridade administrativa competente em 25/7/2016, conforme notificações demonstradas no quadro de peça 3, p. 74.
10.	Ademais, registra-se que o valor atualizado do débito apurado (sem juros) em 1º/1/2017 é superior a R$ 100.000,00, na forma estabelecida pelos arts. 6º, inciso I, e 19 da IN/TCU 71/2012, modificada pela IN/TCU 76/2016) .
11.	Em pesquisa realizada na base de dados do TCU, além deste, foi encontrado mais um processo de tomada de contas especial (TC Processo 034.851/2016-0) , ainda pendente de julgamento, cuja responsabilidade se atribui ao Sr. Fabiano Henrique de Sousa Teixeira (CPF: XXX.509.434-XX) e a outros responsáveis.
12.	Não obstante o apurado pela entidade instauradora na fase interna, observa-se que inexiste pressuposto de constituição processual suficiente para dar o prosseguimento desta tomada de contas especial com a devida instrução e apreciação no mérito pelo Tribunal, cujo ponto fulcral é a recomposição de eventual dano ocasionado aos cofres públicos da União, pelas razões de fato e de direito a seguir delineadas.
EXAME TÉCNICO
13.	Para uma melhor compreensão e entendimento, as irregularidades identificadas no âmbito desta tomada de contas especial serão analisadas tomando como base as conclusões oriundas da fase interna, procedendo assim ao devido enquadramento dos responsáveis acerca dos elementos que caracterizaram a conduta, o nexo de causalidade e a culpabilidade dos agentes envolvidos, se for o caso.
14.	Consoante as informações e os documentos evidenciados e colacionados na fase interna, a despeito de concluído o objeto e atendido o objetivo social pretendido, constatou-se que não houve a apresentação do termo de posse do terreno onde o sistema de abastecimento de água fora construído, nos termos do Convênio TC PAC 52/2009 (Siafi 659372) , celebrado entre a Fundação Nacional de Saúde (Funasa) e o município de Serrinha/RN.
15.	À guisa de tais conclusões, o órgão instaurador da TCE, em suma, concluiu pela impugnação total dos recursos públicos federais repassados, no montante original de R$ 330.000,00, com a dedução da quantia de R$ 11.418,28 comprovadamente devolvida aos cofres da União. Como responsáveis pela irregularidade em comento, a Funasa apontou o prefeito que, à época, gerenciou o ajuste.
16.	Ademais, verifica-se que foi dada oportunidade de defesa ao responsável arrolado, em obediência aos princípios constitucionais que asseguram o direito ao contraditório e à ampla defesa. No entanto, o envolvido não apresentou justificativas e não recolheu aos cofres da União a importância a ele imputada, subsistindo o motivo que legitimou a instauração desta tomada de contas especial.
17.	De acordo com a jurisprudência deste Tribunal, compete ao órgão concedente dos recursos exigir do convenente, antes da celebração do ajuste, a comprovação da propriedade dos terrenos nos quais serão construídas as benfeitorias. Ademais, é indevida a aprovação de projetos de trabalho em que constem declarações de que as obras serão executadas em propriedades particulares.
18.	Perscrutando os autos, verifica-se que a análise técnica da Funasa, realizada para fins de aprovação da celebração do ajuste, assim consignou: ‘O gestor apresentou Declaração de Propriedade/Domínio de Imóvel, conforme consta a fl. 81, comprometendo-se a apresentar a documentação comprobatória até o final da vigência do presente Termo de Compromisso’ (peça 1, p. 87) .
19.	Ainda em mesmo documento, mais especificamente no que se refere à documentação do projeto, afirma-se no processo de aprovação do convênio que consta declaração do chefe do Poder Executivo afirmando que o ente federado é detentor da posse da área objeto da intervenção e planta de situação (georreferenciada) devidamente assinada por técnico competente, identificando o local onde será executada a obra (peça 1, p. 89) .
20.	Ocorre que, in casu, o Sr. Fabiano Henrique de Souza Teixeira, na qualidade de Prefeito do Município de Serrinha/RN, declarou ser o ente municipal o detentor da posse da área albergada pelo sistema de abastecimento de água e, dessa forma, comprometeu-se a regularizar formalmente a respectiva propriedade até o final da vigência do ajuste e, assim, não procedeu.
21.	Observa-se, pois, que a irregularidade está diretamente relacionada com uma pendência documental do ponto de vista formal que, a despeito de imprescindível e de necessária regularização, por si só, não caracteriza dano ao erário ensejador de devolução de recursos ao poder público, mormente diante de um objeto concluído e útil, com o objetivo atendido, conforme atestado pela Funasa.
22.	Importa destacar que, mesmo notificado para regularizar a pendência apontada, o Sr. Fabiano Henrique de Souza Teixeira se manteve silente, e não há nos autos registros da Funasa perante a Prefeitura Municipal de Serrinha/RN acerca de questionamentos sobre a situação atual registral da propriedade.
23.	Destarte, é medida que se impõe determinar à Prefeitura Municipal de Serrinha/RN que, no prazo de noventa dias, envie ao Tribunal a comprovação da regularização da titularidade da área em que se encontra o sistema de abastecimento de água construído por força do Convênio TC PAC 52/2009 (Siafi 659372) , celebrado entre a Fundação Nacional de Saúde (Funasa) e o município de Serrinha/RN, em benefício da municipalidade.
24.	Feitas essas considerações, observa-se, ainda, que o ajuste em tela vigeu até março de 2012. O concedente fiscalizou a obra em seis oportunidades (peça 3, p. 73) e na visita in loco realizada em 19/9/2014, ainda que dois anos e meio após, constatou que o objeto havia alcançado 96,48% de execução frente o total pactuado. A obra estava pronta, o sistema de fornecimento de água em funcionamento e o objetivo atingido, nos termos do Relatório de Visita Técnica expedido em 9/2/2015 (peça 2, p. 170-171) .
25.	A posteriori, a última verificação in loco, realizada em 24/6/2016, reafirmou que a obra se encontrava com etapa útil, com ‘captação, reservação e distribuição aos beneficiários”, e, dessa forma, estava atendendo ao objetivo social, no entanto, constatou 85% de execução, sem especificar com precisão o que motivou o decréscimo encontrado, conforme se observa no Relatório de Vistoria Técnica emitido em 28/6/2016 (peça 3, p. 21-22) .
26.	Observa-se que, além de a última vistoria ter sido realizada um ano e nove meses depois, o relatório não aponta a causa determinante que motivou a alteração do percentual de execução e, inclusive, relata que a obra foi concluída sem pendência, razão pela qual não há elementos que permitam configurar dano ao erário decorrente da inexecução parcial do objeto em deslinde.
27.	Por oportuno, urge ressaltar que, no âmbito da prestação de contas, sob a ótica financeira, as demais questões que envolveram a aplicação dos recursos, à exceção da inexecução parcial do objeto já abordada acima, foram aprovadas com ressalvas pela Funasa sem repercussão danosa aos cofres públicos, nos termos do Parecer Financeiro 48/15, datado de 28/8/2015 (peça 3, p. 4-6) .”
5.	Com essas considerações, a unidade instrutiva, em pareceres uniformes, apresentou a seguinte proposta de encaminhamento (peças 7-9) :
	5.1. arquivar a presente tomada de contas especial, ante a ausência de pressupostos de constituição e de desenvolvimento válido e regular do processo, com fundamento no art. 1º, inciso I, da Lei 8.443/1992 c/c os arts. 169, inciso VI, e 212 do Regimento Interno do TCU – RITCU, e no art. 5º da Instrução Normativa – TCU 71/2012;
	5.2. determinar à Prefeitura Municipal de Serrinha/RN que, no prazo de noventa dias, envie ao Tribunal a comprovação da regularização da titularidade da área em que se encontra o sistema de abastecimento de água construído por força do Convênio TC PAC 52/2009;
	5.3. enviar cópia do acórdão que vier a ser proferido à Funasa/RN e ao responsável.
6.	Em sentido diverso, o Ministério Público junto ao TCU, representado pelo Procurador Júlio Marcelo de Oliveira, propôs a restituição do processo à unidade técnica, com fundamento no art. 157 do RITCU c/c art. 11 da Lei 8.443/1992, para que se promova a citação do ex-prefeito em solidariedade com a empresa construtora, por débito no valor de R$ 41.016,61 (data-base 2011) , conforme explica no seguinte trecho do parecer acostado à peça 10:
“Com as devias vênias, o Ministério Público de Contas discorda da proposta de arquivamento feita pela unidade técnica, por entender que existem elementos de constituição e de desenvolvimento válido e regular do processo. Trata-se, especificamente, do Relatório de Visita Técnica de 28/6/2016  (peça 3, p.21-22) e do Parecer Financeiro 32/2016 (peça 3, p.30) . Esses também são os documentos em que se baseou a CGU para emitir Relatório, Parecer e Certificado de Auditoria pela irregularidade na prestação de contas (peça 4, p.6-10) .
O mencionado Relatório de Visita Técnica registra a execução física parcial da obra em 85%, porém a classifica em ‘...etapa útil ou seja captação, reservação e distribuição aos beneficiários. Atendendo o objetivo social’. Já o Parecer Financeiro 32/2016 identifica a falta do documento de posse do terreno e propõe a impugnação total da prestação de contas no valor de R$ 330.000 nos seguintes termos (peça 3, p.35) :
10. Considerando que o percentual de recursos utilizados em relação ao pactuado foi de 97,42% e tendo em vista que o Relatório de Visita Técnica aponta como percentual executado fisicamente de 85%, teremos a impugnar o percentual de 12,42%, que corresponde ao valor de R$ 41.016,61 (quarenta e um mil, dezesseis reais e sessenta e um centavos) dos recursos da concedente. 
11. Deixará de ser cobrada a impugnação financeira evidenciada nas alíneas ‘d’ e ‘e’, do item nº 8, bem como a impugnação técnica destacada no item nº 10 acima, devido a falta do documento de posse do terreno, conforme determina a legislação em vigor, dentre elas o art. 2°, inciso VIII da IN/STN nº 01/97 e demais instrumentos correlatos. 
12. Face ao exposto e pelo que já foi constatado sugiro à Substituta Eventual da Superintendência a NÃO APROVAÇÃO da prestação de contas final no valor de R$ 330.000,00 dos recursos da concedente pela não apresentação da documentação do terreno que corresponde ao local de execução do objeto conveniado. 
13. Considerando que a obrigação da entrega do documento de posse do terreno é de responsabilidade da atual gestão, o potencial responsável pelo prejuízo causado ao Erário é a Prefeitura Municipal de Serrinha/RN, na pessoa de seu gestor atual, Senhor Fabiano Henrique de Sousa Teixeira, CPF nº XXX.509.434-XX, pelo valor impugnado de R$ 330.000,00 (trezentos e trinta mil reais) . (grifou-se) .
Do teor do Parecer 32/2016 supracitado verificou-se que foi impugnado, efetivamente, pela contabilidade da Funasa o valor de R$ 41.016,61 na data-base 2011. A impugnação total (R$ 330.000,00) aparece no mesmo parecer, ao final, por conta da falta de regularização do terreno aonde ocorreu a obra. Embora irregular a documentação de propriedade do terreno, não se pode atribuir a totalidade do débito ao ex-prefeito, pois, segundo a vistoria final atestada por engenheiro da Funasa, registrou-se etapa útil, apesar da execução física ser parcial (85%) . Logo, mostra-se desarrazoada e desproporcional a impugnação total do ajuste por parte do tomador das contas. No mesmo sentido é a jurisprudência do TCU na imputação do débito por inexecução parcial do objeto do convênio: (...) 
Desse modo, considerando a TCE já instaurada, existindo o débito (R$ 41.016,61 na data-base 2011) e estando os responsáveis já identificados no processo (ex-prefeito e empresa construtora) , resta tão-somente ultimar as citações dando regular prosseguimento ao feito na forma do art. 12, inciso II da Lei 8.443/1992 (citação) .”
	É o Relatório.

não há.

Procurador Júlio Marcelo de Oliveira.

TOMADA DE CONTAS ESPECIAL. TERMO DE COMPROMISSO. NÃO ENCAMINHAMENTO DO DOCUMENTO DE POSSE DO TERRENO. EXECUÇÃO PARCIAL. APROVEITAMENTO DA PARCELA CONCLUÍDA. VALOR DO DANO INFERIOR AO DEFINIDO NO ART. 6º, INCISO I, DA INSTRUÇÃO NORMATIVA/TCU 71/2012. AUSÊNCIA DE CITAÇÃO. ARQUIVAMENTO SEM JULGAMENTO DO MÉRITO E SEM CANCELAMENTO DO DÉBITO.

TOMADA DE CONTAS ESPECIAL (TCE)

Secretaria de Controle Externo de Tomada de Contas Especial - Secex/TCE.

Nesta oportunidade, examina-se a Tomada de Contas Especial instaurada pela Fundação Nacional de Saúde – Funasa contra o Sr. Fabiano Henrique de Sousa Teixeira, ex-prefeito de Serrinha/RN (gestão 2009-2012) , em face da não aprovação da prestação de contas final do Termo de Compromisso TC/PAC 0052/09, que teve por objeto a execução de sistema de abastecimento de água na municipalidade.
2.	Para atingimento da finalidade pactuada, a Funasa transferiu ao Compromissário o montante de R$ 330.000,00, o qual foi creditado em conta bancária específica em três parcelas: a primeira, no valor de R$ 165.000,00 (2010OB809734) , em 17/9/2010; e as duas últimas, nos montantes de R$ 25.000,00 (2010OB804077) e R$ 140.000,00 (2010OB804079) , em 21/6/2011. A previsão de contrapartida era de R$ 10.967,33.
3.	A Funasa promoveu análises técnicas, fundamentadas em visitas ao local das obras, em 11/7/2011, 18/5/2012, 8/11/2012, 9/2/2015, 9/6/2015 e 28/6/2016 (peça 3, p. 73) , tendo apontado os seguintes percentuais de execução, respectivamente, 82%, 90%, 95%, 96,48%, 85% e 85%, com etapa útil e sem pendência.
4.	Apesar da realização de parte da obra, a análise financeira final concluiu pela impugnação total dos recursos repassados, deduzidos da quantia devolvida, no valor de R$ 11.148,28, ante a ausência do termo de posse do terreno onde fora executado o objeto (Parecer Financeiro 32/16, de 25/7/2016, à peça 3, p. 30-36) . 
5.	Corroborando o resultado dessa análise, o Tomador de Contas concluiu pelo dano ao erário no valor original de R$ 318.851,72, de responsabilidade do Sr. Fabiano Henrique de Sousa Teixeira, gestor dos recursos repassados.
6.	No âmbito desta Corte, a Secretaria de Controle Externo de Tomada de Contas Especial – Secex/TCE, em sua instrução inicial, posicionou-se pela ausência de pressupostos de constituição e de desenvolvimento válido e regular do processo, e sugeriu o arquivamento dos autos.
7.	A justificativa para essa proposta está no fato de que, apesar da pendência documental em relação à titularidade do terreno, o sistema de abastecimento de água objeto do TC/PAC 0052/09 encontrava-se operante, atendendo ao objetivo social.
8.	No caso, caberia ao órgão concedente dos recursos exigir do convenente, antes da celebração do ajuste, a comprovação da propriedade dos terrenos nos quais seriam construídas as benfeitorias. Contudo, aceitou firmar o ajuste apenas com a Declaração de Propriedade/Domínio de Imóvel e comprometimento do ex-prefeito de que apresentaria a documentação comprobatória até o final da vigência do presente Termo de Compromisso.
9.	Assim, ainda que o documento de posse do terreno seja imprescindível e de necessária regularização e a irregularidade persista, a Secex/TCE entende que não deva ensejar dano ao Erário, mas determinação ao Município de Serrinha/RN para que comprove a regularização da titularidade da área onde se encontra o sistema de abastecimento de água construído por força do convênio ora em exame.
10.	Quanto à execução física do objeto, a unidade instrutiva registra que, embora em uma última vistoria tenha sido constatado 85% de execução do objeto, outra realizada um ano e nove meses antes, em 19/9/2014, registrou o alcance de 96,48% do pactuado. Observando que, na vistoria de 24/6/2016, não é apontada a causa determinante que motivou a alteração do percentual de execução, concluiu que “não há elementos que permitam configurar dano ao erário decorrente da inexecução parcial do objeto em deslinde”.
11.	Posicionamento diverso é o do Ministério Público junto ao TCU, que, embora concorde não ser este o caso de impugnação total das despesas, entende estar evidente o dano correspondente a R$ 41.016,61 (data-base 2011) , calculado pelo setor de contabilidade da Funasa.
12. 	De início, convém rememorar que a sugestão de débito integral deveu-se à falta de apresentação da documentação de posse do terreno.
13.	Na mesma linha dos pareceres insertos nos autos, entendo que a ausência de comprovação da propriedade do terreno pela municipalidade não é, neste caso, suficiente para impugnação total dos recursos repassados. Como observado pela Secex/TCE, já decorridos quase dez anos desde a celebração do convênio, não houve notícia de questionamentos acerca da titularidade do imóvel, estando o sistema em pleno funcionamento.
14.	Ademais, consoante o art. 2º, incisos VIII e IX, da Instrução Normativa STN 1/1997, a comprovação do exercício de pleno poderes inerentes à propriedade do imóvel deveria ter sido exigida à época da celebração do convênio, antes do início das obras, e não apenas na prestação de contas. 
15.	No que se refere à execução do empreendimento, a Funasa, com base em suas últimas duas vistorias in loco, atestou o percentual executado de 85% e observou que a distribuição de água atendia ao objetivo social (peça 3, p. 21) . 
16.	Embora esse percentual seja inferior aos constantes dos relatórios anteriores, de 18/5/2012, 8/11/2012 e 9/2/2015, entendo que, no relatório de Visita Técnica de 24/6/2016, restaram bem definidas as etapas faltantes da obra, conforme registrado no seguinte fragmento da tabela obtida do mencionado documento (peça 3, p. 21) :
17.	Com base nesses dados e adotando-se a conciliação promovida pela Concedente do percentual efetivamente utilizado do montante pactuado (97,42%) e do executado fisicamente (85%) , obteve-se o valor impugnado de R$ 41.016,61.
18.	Essa quantia corresponde à parcela de serviços pagos que não foram executados, cuja responsabilidade é do Sr. Fabiano Henrique de Souza Teixeira e da empresa Conect Construções e Serviços Ltda..
19.	Nesse contexto, concordo com a análise empreendida pelo Parquet especializado, mas entendo que, em razão da baixa materialidade do valor envolvido, não devam os autos retornar a Secex/TCE para promover a citação do referido ex-prefeito em solidariedade com a empresa construtora pelo montante do débito acima especificado.
20.	Para o presente caso, considero que a melhor solução seja aplicar o disposto no art. 6º, inciso I, da IN/TCU 71/2012, com redação alterada pela IN 76/2016. 
21.	Dessarte, sugiro a este Colegiado o arquivamento do processo, sem julgamento de mérito e sem cancelamento da dívida, devendo ser dada ciência da deliberação a ser adotada ao ex-prefeito e à empresa, para que, se assim desejarem, solicitem o desarquivamento do processo para julgamento ou, ainda, efetuem o pagamento da dívida, com vistas a obter quitação do débito.
22.	Registro que adotei as datas de 28/6/2011 e 9/9/2011 como de ocorrência do débito, por se referirem às últimas parcelas dos pagamentos (peça 1, p. 165) .
23.	Por fim, acolho a sugestão da Secex/TCE de determinar ao município de Serrinha/RN que comprove junto a este Tribunal a regularidade da situação fundiária do terreno objeto do ajuste em tela. 
	Ante o exposto, manifesto-me por que seja adotada a deliberação que ora submeto a este Colegiado.
	
		T.C.U., Sala das Sessões, em 3 de setembro de 2019. 
MARCOS BEMQUERER COSTA
Relator